【裁判字號】    94,訴,2557
【裁判日期】    950220
【裁判案由】    清償借款
【裁判全文】
臺灣高雄地方法院民事判決              94年度訴字第2557號
原      告  安泰商業銀行股份有限公司
法定代理人  乙○○
訴訟代理人  丙○○
            丁○○
被      告  己○○
            甲○○
            戊○○
當事人間請求清償借款事件，本院於民國95年1 月13日言詞辯論
終結，判決如下：
  主  文
被告應連帶給付原告新台幣肆佰伍拾貳萬柒仟肆佰參拾柒元，及
自民國九十年七月二十三日起至清償日止，按年息百分之八點一
五五計算之利息，並自民國九十年七月二十三日起至清償日止，
逾期在六個月以內部分，按上開利率百分之十，逾期超過六個月
部分，按上開利率百分之二十計算之違約金。
訴訟費用由被告連帶負擔。
    事  實  及  理  由
一、本件被告己○○、甲○○均經合法通知，未於言詞辯論期日
    到場，核無民事訴訟法第386 條各款所列情形，爰依原告聲
    請，由其一造辯論而為判決。
二、原告主張：己○○於民國88年4 月20日邀同被告戊○○、甲○○為連帶保證人，向原告借款新台幣（下同）00000000元
    ，約定清償期限為108年4月20日，按月攤還本息，目前利息
    按年息8.155 ％計算，如未按期攤還本息時，視為借款全部
    到期，除仍按上開利率計息外，自逾期之日起6 個月以內者
    ，按上開利率10％，逾期超過6 個月部份，按上開利率20％
    計付違約金（下稱系爭借款）。詎己○○借款後，本息僅繳
    納至89年3 月20日餘款即未清償，借款視為全部到期。經原
    告就己○○提供不動產擔保物聲請強制執行結果，尚欠如主
    文所示本金、利息及違約金。按己○○係主債務人；甲○○
    、戊○○係連帶保證人，就系爭借款均應負連帶清償責任。
    爰依消費借貸、連帶保證法律關係提起本件訴訟等情。聲明
    ：如主文第1 項所示。
三、己○○、甲○○均未於言詞辯論期日到場，亦未提出書狀作
    何聲明或陳述。戊○○則以：伊未擔任系爭借款連帶保證人
    ；伊不曾在系爭借款借據（下稱系爭借據）、授信約定書（
    下稱系爭約定書）上簽名、蓋章，系爭借據、約定書均屬偽
    造等語，資為抗辯。聲明：原告之訴駁回。
四、原告主張：己○○於88年4月20日邀同甲○○為連帶保證人，
    向原告借用系爭借款。詎己○○借款後，本息僅繳納至89年
    3 月20日餘款即未清償，借款視為全部到期。經原告就己○○提供不動產擔保物聲請強制執行結果，尚欠如主文所示本
    金、利息及違約金等情，為戊○○所不爭執，並據原告提出
    借據、約定書、分配表、利率查詢表、往來明細及戶籍謄本
    為證，核與原告主張受償餘額等事實相符合，已堪認原告主
    張此部分事實為實在。倘參酌己○○、甲○○未於言詞辯論
    期日到場，復未提出任何書狀爭執原告主張之事實，益堪認
    原告主張此部分事實為真實。惟戊○○否認原告主張其為系
    爭借款連帶保證人，並以上開情詞置辯。茲本件應予審究者
    厥為系爭借據、授信約定書上「戊○○」之簽名、印文是否
    為真正？戊○○是否為系爭借款連帶保證人？述之如下：
（一）按當事人提出之私文書，如係經本人或其代理人簽名、蓋
      章者，固堪推定為真正，惟如他造當事人對該簽名、印文
      有爭執者，自應由提出該文書之當事人先舉證證明簽名、
      印文為真正，該文書始有形式上之證據力。本件原告主張
      戊○○為系爭借款連帶保證人，固提出系爭借據、約定書
      為憑。惟被告否認系爭借據、約定書上連帶保證人欄「戊○○」之簽名、印文為真正。則依前開說明，原告自應舉
      證證明上開簽名、印文為真正，始得主張系爭借據、約定
      書之形式上證據力，先予敘明。次按原告於起訴原因已有
      相當之證明，而被告於抗辯事實並無確實證明方法，僅以
      空言爭執者，應認定其抗辯事實非真正，而為被告不利益
      之裁判。
（二）經查，本院以目視方式，比對系爭借據、約定書上「戊○○」之簽名、印文，與由戊○○擔任法定代理人之協進營
      造股份有限公司（協進公司）新開戶印鑑卡（下稱協進公
      司印鑑卡）上之「戊○○」之簽名、印文核屬相符乙節，
      為兩造所不爭執（見本院卷頁65），並有系爭借據、約定
      書（見本院卷頁8 至10）、協進公司印鑑卡（見本院卷頁
      81）在卷可按。已徵系爭借據、約定書及協進公司印鑑卡
      上「戊○○」之簽名、印文為同一人所簽、蓋。則系爭借
      據、約定書上「戊○○」之簽名、印文是否係屬偽造，即
      屬可議。
（三）至被告雖辯稱：協進公司印鑑卡上「戊○○」之簽名、印
      文亦屬偽造云云。惟查，金融實務上，公司行號在金融機
      構開設新戶，必需該公司負責人提供身份證、公司章程或
      營利事業登記證正本後影印留存，並親自在新開戶印鑑卡
      上簽名、蓋章等情，為兩造所不爭執（見本院卷頁64）。
      足徵協進公司印鑑卡上「戊○○」之簽名、印文確係該公
      司法定代理人戊○○親自簽、蓋。則被告辯稱協進公司印
      鑑卡上「戊○○」之簽名、印文亦屬偽造云云，即屬無據
      。此外，另參諸原告提出所留存之戊○○身份證、營利事
      業登記證影本（附於原告前金分行91年11月11日星期一傳
      票本第二冊內），並為被告所不爭執（見本院卷頁65）；
      原告訴訟代理人丙○○陳稱：伊係協進公司新開戶時之經
      辦人員；當時係在庭之戊○○帶著身份證、營利事業登記
      證前來辦理，並親自簽名、蓋章，完成開戶手續等語（見
      本院卷頁65）；暨被告自承：協進公司僅在原告銀行開設
      一個戶頭等語（見本院卷頁66），顯見戊○○知悉為協進
      公司開戶之事等情以觀。益徵協進公司印鑑卡上「戊○○
      」之簽名、印文確係戊○○親自簽、蓋無訛。從而，戊○○上開所辯協進公司印鑑卡上「戊○○」之簽名、印文係
      屬偽造云云，顯然無據，不足採信。
（四）又查，協進公司印鑑卡上「戊○○」之簽名、印文既為戊○○親自簽、蓋，倘參諸系爭借據、約定書及協進公司印
      鑑卡上「戊○○」之簽名、印文為同一人所簽、蓋乙情，
      業如前述。則系爭借據、約定書上「戊○○」之簽名、印
      文自亦為戊○○親自簽、蓋。則依前開說明，系爭借據、
      約定書即堪認為真正。再按系爭借據、約定書既屬真正，
      則該借據、約定書上記載戊○○為系爭借款連帶保證人之
      事實，亦堪認為真實。是原告主張戊○○為系爭借款連帶
      保證人，應就系爭借款負擔連帶清償責任乙節，即屬有據
      ，堪予採信。被告辯稱並非系爭借款連帶保證人云云，洵
      屬無據，不足採信。
五、按稱消費借貸者，謂當事人約定，一方移轉金錢或其他代替
    物之所有權於他方，而他方以種類、品質、數量相同之物返
    還之契約；借用人應於約定期限內，返還與借用物種類、品
    質、數量相同之物；遲延之債務，以支付金錢為標的者，債
    權人得請求依法定利率計算之遲延利息。但約定利率較高者
    ，仍從其約定利率；當事人得約定債務人不履行債務時，應
    支付違約金，民法第474 條第1 項、第478 條前段、第233
    條第1 項、第250 條第1 項分別定有明文。又按保證者，謂
    當事人約定，一方於他方之債務人不履行債務時，由其代負
    履行責任之契約。保證債務，除契約另有訂定外，包含主債
    務之利息、違約金、損害賠償及其他從屬於主債務之負擔，
    民法第739 條、第740 條亦分別定有明文。又保證債務之所
    謂連帶，係指保證人與主債務人負同一債務，對於債權人各
    負全部給付之責任而言。
六、綜上所述，原告本於消費借貸、連帶保證法律關係，請求被
    告應連帶給付如主文第1 項所示之本金、利息及違約金，為
    有理由，應予准許。
七、據上論結，本件原告之訴為有理由，依民事訴訟法第385 條
    第1 項前段、第85條第2 項，判決如主文。
中    華    民    國    95    年    2     月    20    日
                        民事第二庭  法  官  黃呈熹
以上正本證明與原本無異。
如對本判決上訴，須於判決送達後20日內向本院提出上訴狀，同
時表明上訴理由（原判決所違背之法令及其具體內容或依訴訟資
料可認為原判決有違背法令之具體事實）；如已於本判決宣示後
送達前提起上訴者，應於判決送達後10日內補具上訴理由（均須
按他造當事人之人數附繕本）。
中    華    民    國    95    年    2     月    20    日
                                    書記官  曾瓊玉


司法院資訊處製作；財團法人民間司法改革基金會備份。
